【裁判字號】    97,易,568
【裁判日期】    971120
【裁判案由】    妨害自由等
【裁判全文】
臺灣桃園地方法院刑事判決               97年度易字第568號
公  訴  人  臺灣桃園地方法院檢察署檢察官
被      告  甲○○
            戊○○
                    （現於臺灣桃園監獄執行中）
            己○○
            庚○○
共      同
選任辯護人  張致祥 律師
            黃勝和律師
上列被告因妨害自由等案件，經檢察官提起公訴（九十六年度偵
字第二五七四六號），本院判決如下︰
    主  文
甲○○共同以脅迫使人行無義務之事，未遂，處拘役伍拾日，如
易科罰金，以新臺幣壹仟元折算壹日。又以加害身體之事，恐嚇
他人致生危害於安全，處拘役參拾日，如易科罰金，以新臺幣壹
仟元折算壹日。應執行拘役柒拾日，如易科罰金，以新臺幣壹仟
元折算壹日。
戊○○、己○○共同以脅迫使人行無義務之事，未遂，各處拘役
肆拾日，如易科罰金，均以新臺幣壹仟元折算壹日。
庚○○共同以脅迫使人行無義務之事，未遂，處拘役伍拾日，如
易科罰金，以新臺幣壹仟元折算壹日。
    事  實
一、甲○○前於民國九十六年八月二十六日借款新臺幣（下同）
    六萬元予丙○○（即丁○○、乙○○之長女，丙○○從母姓
    ），丙○○當場簽發票面金額均為三萬元、發票日及到期日
    均為九十六年八月二十六日之本票二張，及提供丙○○之國
    民身分證正本質押予甲○○，並約定一星期後清償借款，嗣
    一星期後丙○○未清償借款亦無法聯繫，甲○○為要求丙○○清償借款，於九十六年十月十二日二十時許先以電話告知
    丙○○家人欲前往尋找丙○○，並邀同戊○○、己○○及庚○○三人，由戊○○駕車搭載甲○○、己○○、庚○○，於
    同日二十三時許，抵達丙○○位於桃園縣平鎮市○○街四十
    六巷四十弄十八號之住處，甲○○於車上即告知其他三人要
    去向丙○○索討上開債務，及至上址時丙○○並不在該住處
    ，而係由丙○○之父親丁○○開門走出門外站立在門口，甲○○、戊○○、己○○及庚○○乃共同基於以脅迫使人行無
    義務之事之犯意聯絡，由甲○○提出丙○○簽立之前開本票
    影本，要求丁○○代為清償丙○○向其所借貸之借款，戊○○、己○○、庚○○則站立在甲○○旁邊將丁○○圍起來，
    甲○○並大聲對丁○○揚言：要渠代丙○○還錢、女兒欠錢
    爸爸要還等語，庚○○接著亦對丁○○稱：今天要是不還，
    以後要還更多等語，甲○○、戊○○、己○○及庚○○四人
    並同時以身體朝丁○○推擠，丁○○只能往後退至上開住處
    圍牆邊，以此惡害通知之脅迫方式要求丁○○代為清償邱韋
    婷之借款，而行此無義務之事，此時丁○○之配偶乙○○見
    狀，即乘甲○○等四人未注意之際，騎乘機車前往桃園縣平
    鎮分局平鎮派出所報案，警員洪明義經勤務中心線上通報到
    場查看，乃要求甲○○、戊○○、己○○、庚○○及丁○○
    至上開派出所調查，甲○○等人始未得逞。嗣甲○○、戊○○、己○○、庚○○搭乘警員洪明義駕駛之警車，丁○○及
    乙○○則騎乘機車分別前往上開派出所，於丁○○步入平鎮
    派出所大門之際，位於丁○○左後方身後約一步距離之甲○○又另行起意，基於恐嚇危害安全之犯意，向丁○○恫嚇稱
    ：講話小心點等語，丁○○因而心生畏懼，致生危害於安全
    ，隨即告知甫停完車之警員洪明義，始知悉上情。
二、案經丁○○訴由桃園縣政府警察局平鎮分局報請臺灣桃園地
    方法院檢察署檢察官偵查起訴。
    理  由
一、按傳聞法則之重要理論依據，在於傳聞證據未經當事人之反
    對詰問予以核實，乃予排斥，惟若當事人已放棄對原供述人
    之反對詰問權，於法院審判時表明同意該等傳聞證據可作為
    證據，基於證據資料愈豐富，愈有助於真實發現之理念，並
    貫徹刑事訴訟法修法加重當事人進行主義之精神，確認當事
    人對於證據能力有處分權之制度，傳聞證據經當事人同意做
    為證據，法院認為適當者，亦得為證據。另當事人於調查證
    據時，對於傳聞證據表示「沒有意見」，而未於言詞辯論終
    結前聲明異議，應視為已有將該等傳聞證據採為證據之同意
    ，此刑事訴訟法第一百五十九條之五定有明文。按傳聞法則
    之重要理論依據，在於傳聞證據未經當事人之反對詰問予以
    核實，乃予排斥，惟若當事人已放棄對原供述人之反對詰問
    權，於法院審判時表明同意該等傳聞證據可作為證據，基於
    證據資料愈豐富，愈有助於真實發現之理念，並貫徹刑事訴
    訟法修法加重當事人進行主義之精神，確認當事人對於證據
    能力有處分權之制度，傳聞證據經當事人同意做為證據，法
    院認為適當者，亦得為證據。另當事人於調查證據時，對於
    傳聞證據表示「沒有意見」，而未於言詞辯論終結前聲明異
    議，應視為已有將該等傳聞證據採為證據之同意，此刑事訴
    訟法第一百五十九條之五定有明文。本案被告甲○○、戊○○、庚○○、己○○及辯護人於本院審理程序中已表示對本
    判決所引用之證人、書證、物證之證據能力均無意見，本院
    審理時，被告甲○○、戊○○、庚○○、己○○及辯護人對
    本判決所引用被告以外之人於審判外之陳述之證據能力並未
    表示意見，迄本院言詞辯論終結前，被告甲○○、戊○○、
    庚○○、己○○及辯護人亦未爭執本判決所引用證據之證據
    能力，依刑事訴訟法第一百五十九條之五第二項之規定，應
    視為被告甲○○、戊○○、庚○○、己○○及辯護人已同意
    本案所引用之相關傳聞證據均可做為證據，本院斟酌本案卷
    內之證據並非非法取得，亦無證明力明顯過低之情形，且經
    本院於審判期日依法進行證據之調查、辯論，被告四人於訴
    訟上之程序權，已受保障，前揭各該證據，均得採為證據。
二、訊據被告甲○○、戊○○、己○○、庚○○固坦承有於上揭
    時地，由戊○○駕車搭載甲○○、己○○、庚○○至告訴人
    丁○○上開住處，甲○○、戊○○、己○○、庚○○四人一
    起下車，與告訴人丁○○商討告訴人女兒丙○○欠款等情不
    諱。惟皆矢口否認有何上揭犯行，被告甲○○並辯稱：伊只
    是要找告訴人丁○○女兒丙○○，要去之前還打過電話，有
    聽到丙○○在家，伊才過去，並未逼告訴人丁○○還錢，也
    沒用身體推擠告訴人丁○○云云；被告戊○○則辯稱：伊只
    是旁觀者，沒有跟告訴人丁○○說話及用身體推擠，也沒有
    逼告訴人丁○○還錢云云；被告庚○○辯稱：伊沒有跟告訴
    人丁○○說若是不還錢，以後還要還更多這句話，只是問他
    家為何會被潑油漆，也沒有用身體推擠告訴人丁○○云云；
    被告己○○則以：在告訴人家門口時伊只是站在被告甲○○
    後面，聽被告甲○○與告訴人丁○○對話，沒有用身體靠近
    告訴人丁○○云云置辯；被告四人辯護人辯稱：案發當被告
    並無對告訴人丁○○有任何暴力脅迫或惡害通知之行為，當
    日只是單純處理債務糾紛，被告甲○○已在警察局門口，又
    係被警察帶回，怎可能恐嚇告訴人丁○○云云。惟查：
  (一)上揭犯罪事實，迭據證人即被害人丁○○於警詢、偵查及本
    院審理時證述：案發前有接到電話問伊的女兒丙○○是否在
    家，過一、二小時後，被告四人於九十六年十月十二日二十
    三時許，到伊位於桃園縣平鎮市○○街四十六巷四十弄十八
    號住處討債，被告甲○○一來就拿一張本票給伊看，大聲對
    伊說伊女兒丙○○欠他錢，並說伊女兒欠的錢爸爸要還，被
    告庚○○接著跟伊說今天要是不還，以後要還更多，其餘兩
    名被告則站在被告甲○○及庚○○旁邊，伊有說丙○○不在
    ，很久沒回來。當時被告四人圍著伊，被告甲○○、庚○○
    又邊說要伊還錢，與被告戊○○、己○○四人邊以身體推擠
    伊，伊只能往圍牆邊退，後來伊被擠到圍牆邊，直到警員進
    入社區大門，大聲喊做什麼，被告四人才散開。講良心話，
    伊覺得莫名其妙，家裡還有小孩，當然會很害怕等語（見上
    開偵卷第四十四頁至第四十六頁、第八十頁至第八十一頁、
    本院卷第八十三頁至第八十九頁），經核與證人乙○○於本
    院審理具結時證述：被告四人曾經於九十六年十月十二日晚
    上十點半過後，到伊位於桃園縣平鎮市○○街四十六巷四十
    弄十八號的家，伊小孩說被告四人事先於晚上八點多有打電
    話來表示當天晚上要到伊家找伊先生丁○○，被告四人來時
    伊人在三樓，被告四人先按門鈴，伊先生先從三樓下樓來開
    門，伊沒有跟著下樓，伊下樓來時，看到被告四人圍著伊先
    生，伊先生背靠著水泥牆，因為伊住家位在巷底，旁邊有一
    個水泥牆，當時被告甲○○手上拿著一張紙，跟伊先生說要
    還錢的事情，被告四人一直跟伊先生說要伊先生清償女兒丙○○的欠款，在說的過程中被告他們四人一直以身體往前推
    擠伊，伊先生就一直往後從門口一直退到牆壁旁邊。伊先生
    跟被告四人說現在沒有錢，伊在旁邊也有說伊的小孩丙○○
    很久沒有回家，被告四人其中有一人說畢竟丙○○是伊的女
    兒，一定要幫她還錢，之後伊趁被告四人不注意騎機車去報
    警。因為被告人多，時間很晚了才來找，被告四個人圍著伊
    先生，伊怕被告四人會動手，才擔心害怕。伊騎車回來後約
    五分鐘後警員就來了，警察來了之後先跑過來看，看到被告
    四人圍著伊先生，警察就將被告四人帶到平鎮分局平鎮派出
    所等語（見本院卷第一百十三頁至第一百十六頁），經核證
    人丁○○與證人乙○○所證述情節相符，且證人即案發當天
    獲報前往現場處理之警員洪明義亦於偵查及本院審理具結時
    證述：案發當天伊到現場時，看到被告四人、被害人丁○○
    、被害人之妻子在場，被害人丁○○站在牆邊，被告四人圍
    著被害人丁○○等情（見上開偵卷第一百○二頁、本院卷第
    九十三頁至第九十四頁），並觀諸告訴人丁○○於本院審理
    時所繪製之案發現場圖，告訴人丁○○上開住處確為巷底，
    被告四人圍著告訴人丁○○之位置，亦與證人乙○○於本院
    審理時證述：案發當時就是如伊先生所繪製之現場圖所示，
    伊先生當時被被告四人圍在牆壁邊等語（見本院卷第一百十
    六頁），及證人警員洪明義證述：被告四人確實是在現場圖
    所繪製的位置等情節相符（見本院卷第九十四頁），復有被
    害人丁○○之女兒丙○○所簽立之本票影本二張、國民身分
    證影本一張在卷可稽，足見丁○○、乙○○證述之前開情節
    ，要非子虛。
  (二)被告四人固以前情置辯，然若被告四人案發時僅係前往告訴
    人丁○○住處，向告訴人丁○○商討如何解決丙○○欠款事
    宜，並未大聲喝令告訴人丁○○代為清償丙○○積欠之債務
    ，及以身體推擠告訴人丁○○等使人行無義務之事等情節，
    則告訴人丁○○之配偶豈有立即報警處理之理，蓋丙○○確
    為告訴人丁○○與證人乙○○之長女（見本院卷第八十九頁
    ），被告甲○○既已提出丙○○簽發之本票及丙○○身分證
    之影本供丁○○查閱（見偵卷第五十頁），依常情而論，告
    訴人丁○○於斯時應先好言向被告甲○○等人確認前開本票
    之真偽與否，苟非被告等人有以前揭惡害通知之言詞或動作
    ，致使證人乙○○認為告訴人丁○○陷於有發生危險之際，
    斷無立即報警之理。且證人洪明義亦證述伊抵達現場時，確
    有看到被告四人圍著告訴人丁○○等語確實，已詳如前述，
    足見被告四人前揭此部分之辯解，顯係悖於事實，要屬卸責
    推諉之詞，不足採信。
  (三)被告甲○○另辯稱：伊沒有在警察局大門叫告訴人說話小心
    點云云一節，依證人即告訴人丁○○於本院審理時證述：警
    察到現場後，叫伊自行到平鎮分局平鎮派出所，是伊先走進
    平鎮派出所，被告甲○○在伊後面進入派出所，被告甲○○
    站在伊左手側，距伊大約一步距離，從大門進入派出所時，
    被告甲○○在伊旁邊跟伊說：叫伊講話要小心點，因為被告
    甲○○距離伊滿近的，伊確定被告甲○○是對我說的，當時
    伊就交給警員處理，心理比較有安全感等語（見本院卷第八
    十五頁至第八十六頁、第八十九頁），及於偵查時證述：被
    告甲○○當時已經在派出所大門口，還對伊說要伊小心點，
    伊當時會怕等語（見上開偵卷第九十一頁），又於警詢時證
    述：被告甲○○對伊說，叫伊講話小心點，伊聽後非常害怕
    等語（見上開偵卷第四十六頁），告訴人丁○○先後於警詢
    、偵查及本院審理時，均證述被告甲○○叫伊講話小心點，
    而告訴人丁○○與被告甲○○於本件案發前素不相識，毫無
    關係，亦無宿怨，實無須虛構事實及甘願冒受偽證之刑責誣
    陷被告甲○○，是告訴人甲○○之證詞，應堪採信。又證人
    警員洪明義於偵查及本院審理時證述：告訴人有在派出所門
    口對伊說被告四人其中一人對告訴人恐嚇，但是恐嚇內容伊
    現在不是很確定等語（見上開偵卷第一百○三頁、本院卷第
    九十五頁至第九十六頁），足認被告甲○○於平鎮分局平鎮
    派出所前有對告訴人丁○○以言詞恐嚇，並有當場告知警員
    洪明義此事，僅因時間久遠警員洪明義忘記恐嚇之內容，亦
    可證告訴人丁○○證述情節屬實。再者，告訴人丁○○亦於
    警詢及偵查中稱被告甲○○上開之言語，已使告訴人心生畏
    懼，告訴人丁○○於本院審理時雖證述交給警員處理，心理
    比較有安全感等語，惟告訴人丁○○既證稱心理較有安全感
    ，顯見告訴人丁○○在當時情況下心理應該是處於害怕、畏
    懼狀態，僅因在警局有警員之環境中才產生安全感，足認被
    告甲○○於平鎮派出所前對告訴人丁○○恫嚇叫伊講話要小
    心點已使告訴人丁○○心生畏懼，致生危害於安全之事實，
    至為明灼，故被告甲○○所辯，尚難採信。
  (四)綜上，被告四人及其等之辯護人前揭辯稱，均不足採信。本
    案事證明確，被告四人犯行洵堪認定，應依法論科。
三、查丙○○固為告訴人丁○○之長女，然丙○○（七十六年七
    月二十日出生，見偵卷第五十頁之身分證影本）向被告甲○○借款而簽發本票時（即九十六年八月二十六日）業已成年
    ，是丙○○縱有積欠被告甲○○債務而屆期未清償，丙○○
    之父丁○○亦無代為清償之理，是被告甲○○等四人以前揭
    脅迫之方式，強使丁○○代為清償丙○○之債務，惟因警員
    到場而未得逞之所為，均係犯刑法第三百零四條第二項、第
    一項之以脅迫使人行無義務之事之強制罪未遂犯。另被告甲○○於警局門口對丁○○出言恐嚇此部分所為，係犯刑法第
    三百零五條之恐嚇危害安全罪。被告甲○○、戊○○、己○○、庚○○，就上開強制未遂罪犯行間，互有犯意聯絡及行
    為分擔，為共同正犯。被告甲○○所犯上開二罪間，犯意各
    別，罪名互異，應予分論併罰。又被告甲○○、戊○○、己○○、庚○○著手實行上開使人行無義務之事行為之實施，
    因警員據報到場而未使告訴人丁○○代為清償，因而未致犯
    罪既遂之結果，為未遂犯，爰依刑法第二十五條第二項後段
    之規定，依既遂犯之刑減輕之。爰審酌被告甲○○、戊○○
    、己○○、庚○○，未能以理智之態度協調處理此事，反而
    共同強制告訴人丁○○代其女兒清償借款而行此無義務之事
    ，被告甲○○、庚○○更以前揭脅迫之言詞、動作欲使告訴
    人丁○○就範，被告戊○○、己○○雖未以言詞脅迫告訴人
    丁○○，但仍以身體推擠告訴人丁○○，自非可取，惟告訴
    人丁○○實際上財物並無受損，被告甲○○至派出所門口仍
    對告訴人丁○○恐嚇，無視法治，兼衡被告四人自始否認犯
    行，犯後態度非佳，本應重懲，惟念被告四人年紀尚輕，經
    此次教訓後，應知警惕等一切情狀，分別酌情量處如主文所
    示之刑，並均諭知易科罰金之折算標準，及就被告甲○○部
    分定其應執行之刑，並諭知易科罰金之折算標準，以啟自新
    。
據上論斷，應依刑事訴訟法第二百九十九條第一項前段，刑法第
二十八條、第三零四條第二項、第一項、第三百零五條、第二十
五條第一項、第二項後段、第四十一條第一項前段、第五十一條
第六款，刑法施行法第一條之ㄧ第一項、第二項前段，判決如主
文。
本案經檢察官陳國安到庭執行職務。
中    華    民    國    97    年    11    月    20    日
                  刑事第九庭 審判長 法  官  吳為平
                                    法  官  胡芷瑜
                                    法  官  林玉蕙
以上正本證明與原本無異。
如不服本判決應於收受判決後10日內向本院提出上訴書狀，並應
敘述具體理由。其未敘述上訴理由者，應於上訴期間屆滿後20日
內向本院補提理由書 (均須按他造當事人之人數附繕本)「 切勿
逕送上級法院」。
                                    書記官  魏里安
中    華    民    國    97    年    11    月    20    日
附錄論罪科刑法條：
中華民國刑法第304 條規定：
（強制罪）
以強暴、脅迫使人行無義務之事或妨害人行使權利者，處3 年以
下有期徒刑、拘役或3 百元以下罰金。
前項之未遂犯罰之。
中華民國刑法第305 條規定：
（恐嚇危害安全罪）
以加害生命、身體、自由、名譽、財產之事，恐嚇他人致生危害
於安全者，處2 年以下有期徒刑、拘役或3 百元以下罰金。


司法院資訊處製作；財團法人民間司法改革基金會備份。
